【裁判字號】    89,上易,974
【裁判日期】    890608
【裁判案由】    毀棄損壞
【裁判全文】
臺灣高等法院臺中分院刑事判決                  八十九年度上易字第九七四號
    上  訴  人
    即  被  告  乙○○
    選任辯護人  吳莉鴦
右上訴人因毀損案件，不服臺灣台灣台中地方法院八十九年度易字第一二一號中華民
國八十九年三月七日第一審判決（起訴案號：臺灣台中地方法院檢察署八十八年度偵
字第二二七七三號），提起上訴，本院判決如左：
    主      文
原判決撤銷。
乙○○連續損壞他人之建築物附屬設備物品（詳如附表所載），足以生損害於他人，
處有期徒刑柒月。
    事      實
一、林鍚勳於民國（下同）七十八年間，向案外人黃秀珍購買坐落台中縣大肚鄉○○
    路○段十巷十號、十二號兩棟連棟房屋，因故未辦理移轉登記。嗣黃秀珍因積欠
    他人債務，該兩棟房屋於八十四年五月二十日間經債權人陳進財聲請台灣台中地
    方法院執行處假扣押查封該兩棟房屋，並當場交付乙○○保管，嗣於八十五年三
    月間，另債權人台中縣龍井鄉農會以對乙○○、黃秀珍等人之支付命令為執行名
    義，聲請同法院執行處調該假扣押卷繼續執行拍賣程序，並於八十六年八月二十
    九日拍定給買受人甲○○，並經該院執行處於八十六年九月二十四日核發給權利
    移轉證明書並已移轉登記完畢。嗣經該院執行處依拍定人甲○○數次聲請強制點
    交，但林鍚勳迭以其與甲○○尚有債務未了，一直拖延、阻止，拒不將該兩棟房
    屋騰空，點交給甲○○，迄八十七年十二月一日，拍定人甲○○再次聲請法院執
    行處強制點交，惟因屋內物品過多，無法當日點交完畢，經執行法官當場諭知乙
    ○○「如有破壞、拆除屋內設備物品等，應負刑事毀損罪責」，惟乙○○仍心有
    不甘，竟基於毀損之概括犯意，於八十七年十二月初起，至八十八年一月間止，
    連續將該兩棟已屬於甲○○所有之建築物如附表所示之設備、物品，包括各房間
    內牆壁上之各電器開關插座及各洗手間內之馬桶、洗臉盒、蓮蓬頭、水龍頭等全
    部予拔除毀損，又將大門之鐵捲門破壞，均使不堪使用，足生損害於甲○○。迨
    八十八年一月二十五日，經同上法院民事執行處依甲○○之聲請，再次強制點交
    時，始發現上情。
二、案經甲○○訴由台灣台中地方法院檢察署檢察官偵查起訴。
    理      由
一、訊據上訴人即被告林鍚勳固不否認原為其使用之門牌台中縣大肚鄉○○路○段十
    巷十號及十二號建築物，經法院執行處查封、拍賣、及如附表所示屋內設備、物
    品已遭人破壞之事實，但矢口否認有毀損之犯行，辯稱伊已於八十七年十二月十
    五日搬離上開建物，並未損壞屋內任何設備、物品，故伊並未涉犯毀損犯行云云
    。惟查右揭事實，業據告訴人甲○○指訴綦詳，復有民事執行卷宗節略影本、各
    該土地、建築物所有權狀影本、現場照片等附卷可稽，而其破壞情形並經檢察官
    勘驗現場屬實，製有勘驗筆錄一份（如附表）在卷可憑；並經原審法院調閱上開
    該院八十五年度執字第三二一四號執行卷宗，審閱無誤。又查被告自承除與告訴
    人甲○○有四十八萬元之債務糾紛外，並未在外與人結怨等詞在卷，且先前曾揚
    言要將上開建物水管弄不通，有現場錄影帶乙支附卷可證，並經原審法院當庭勘
    驗屬實。又被告雖聲稱伊已於八十七年十二月十五日搬離云云，但苟被告於是日
    搬離，何以不光明正大向法院陳報﹖又何以不立即向拍定人甲○○當場點交清楚
    ﹖卻於告訴人發現建築物附屬設備受損提出告訴，始聲稱早已搬離﹖豈不有悖常
    情！又附表所示之設備、物品等，如為拆除非但耗費時日，且失去任何利用價值
    ，雖至愚者亦不願為！第三者豈會故意至該建築物內曠時費日大費周章毀損設備
    、物品，徒浪費人力而無任何益處？況被告於原審法院第一次調查庭中又供稱十
    二月十五日因東西太多，搬不完等詞在卷，甚且被告本人於八十八年一月十六日
    上午十一時許，在上開建物內，親自收受法院強制點交公函乙件，有該法院回證
    乙張，在上開執行卷內可證，顯見被告辯稱八十七年十二月十五日已搬離上開建
    築物云云，不足採信。退而言之，縱令被告是日遷離上開房屋，但其既能自由進
    出該屋，並非不得重回該屋而為損壞行為。益證被告因不滿甲○○未能解決兩造
    間之債務糾紛，憤而損毀屋內設備、物品等無誤。又查兩棟房屋業於八十六年九
    月二十四日發給權利移轉證明書移轉登記完畢，是於該項所有權已經移轉至告訴
    人甲○○，且各該電器開關插座及各洗手間內之馬桶、洗臉盒、蓮蓬頭、水龍頭
    等物均是附屬在主建物上，為房屋之一部分而不可分離，被告並無取回權，自是
    一併移轉給告訴人，被告縱有整修更換新品，其物仍附屬在主建物上，而屬建物
    之一部分，不可與建物分離為被告單獨所有，至證人余德喜雖證稱八十七年十二
    月一日路過，曾目睹被告自建物搬離物品，但不知是否有搬清云云，既僅「路過
    」；又不知是否「搬清」，自不足為被告有利之證據至明。又證人丙○○雖於本
    院證稱其於八十八年五月底，曾到場為雙方調解糾紛，未看到房屋有破壞情形云
    云，惟如附表所示之物品確實有遭損壞，業經檢察官勘驗屬實，並經告訴人指訴
    藄詳，復有照片在卷可稽如上所述，是其證言顯與事實不符，自不得採為有利於
    被告之證據。另證人丁○○在本院雖證稱被告搬完東西後通知伊去搬東西，門有
    壞掉云云，其既不能說明確實之日期，又其供稱伊未破壞訟爭之物品，是本案系
    爭物品非丁○○所毀損甚明，故其所證亦不足資為被告有利之證據。被告所辯顯
    係事後畏罪卸責之詞，委不足取，本件事證至為明確，被告犯行洵堪認定。另被
    告聲請傳訊其妻洪瑛蓮證明八十七年十二月一日執行點交時，親眼目睹告訴人雇
    人換鎖，被告自該日起陸續將私人物品搬走，至十五日完全搬離，並未破壞設備
    ，之後未再進入該房屋；聲請傳喚證人郭明通證明八十七年十二月一日執行點交
    時曾目睹告訴人雇請鎖匠換鎖等情，惟查執行法院於八十七年十二月一日執行點
    交尚寬延時日，由被告陸續搬清，並未點交完畢，有該執行筆錄影本在卷可稽，
    被告亦自承同年月十五日始完全搬離，足見被告於八十七年十二月一日執行點交
    後，告訴人縱有換鎖，被告尚能自由進出系爭房屋，非不得為本件毀損行為。被
    告之妻洪瑛蓮與被告亦非時時刻刻形影不離，實無從證明被告於上開點交日後，
    即未再進入系爭房屋，故本院認無傳訊之必要，並予敘明。
二、核被告所為，係犯刑法第三百五十四條之毀損罪。又被告先後毀損兩棟建物內之
    設備犯行，時間緊接，犯罪構成要件相同，顯係基於概括犯意為之，為連續犯應
    論以一罪，並加重其刑。原審依法論科，故非無見，但系爭房屋和室門曾經告訴
    人及執行法院同意被告拆除，有上開執行筆錄第二頁影本在卷可憑，原審認定被
    告拆除和室拉門亦構成毀損罪，不無誤會。被告上訴意旨否認其餘犯行雖無理由
    ，惟其執持上開事由指摘原判決不當，為有理由。應由本院將原判決撤銷改判。
    爰審酌被告犯罪動機、目的、手段、建物內損害之設備繁多，及其不聽執行法官
    之事先告誡，恣意毀損他人之物，漠視法院執行處之司法威信，犯後猶飾詞狡辯
    ，毫無悔意，更拒賠償告訴人之損失等一切情狀，量處如主文第二項所示之刑，
    以示懲儆。
三、據上論結，應依刑事訴訟法第三百六十九條第一項前段、第三百六十四條、第二
    百九十九條第一項前段，刑法第五十六條、第三百五十四條，罰金罰鍰提高標準
    條例第一條前段，判決如主文。
本案經檢察官戊○○到庭執行職務。
中      華      民      國    八十九     年      六       月     八     日
                                  臺灣高等法院臺中分院刑事第六庭
                                        審判長法  官  李  文  雄
                                              法  官  沈  應  南
                                              法  官  龔  永  昆
右正本證明與原本無異。
如不服本判決應於收受送達後十日內向本院提出上訴書狀，其未述上訴之理由者並
得於提起上訴後十日內向本院補提理由書（均須按他造當事人之人數附繕本）。
                                              書記官  劉  美  宏
中      華      民      國    八十九     年      六       月     九     日
附錄論罪法條:
刑法第三百五十四條
毀棄、損壞前二條以外之他人之物，或致令不堪用，足以生損害於公眾或他人者，處
二年以下有期徒刑、拘役或五百元以下罰金。
附表
1.十二號鐵捲門損壞（已經修好，據告訴人甲○○指稱在八十八年一月二十五日點交
  時修好的）。
2.客廳（十號）電開關一座己拆毀，天花板燈具兩座拆毀。
3.十號中間電開關一座己拆毀，一樓浴室水龍頭、洗臉盆、燈座均拆除、浴室門也被
  拆毀。
4.廚房天花板裝飾、水龍頭（流理台）均拆毀開關座。
5.第二廚房流理台、插座四座、二個水龍頭均拆毀。
6.十號一樓至二樓中間樓梯間開關插座一個拆毀。
7.十號二樓後間五個開關插座均拆毀，其中一座沒電線。
8.十號二樓浴室開關二座、水龍頭二組、洗臉盆、馬桶座均拆毀。
9.十號中間走廊三個插座均拆毀。
10.十號第二間房內插座一個拆毀。
11.十號前面客廳三個插座拆毀、天花板破二個洞、門拆毀。
12.十號二樓與三樓梯間插座二個拆毀、梯間門拆毀。
13.十、十二號三樓頂樓加蓋、拆除二個插座、熱水器拆毀、○‧五頓水塔一個拆毀。
14.十二號三樓梯間開關二個、門一個拆毀。
15.十二號二樓後間開關座六個均拆除、門一個拆毀。
16.十二號浴室開關二個、水龍頭、蓮蓬頭均拆毀。
17.十二號二樓走廊開關一個、頂上燈座均拆毀。
18.十二號前面房間四個插座、三個燈座均拆毀。
19.十、十二號二樓隔間門拆毀。
20.十二號一、二間樓梯間燈座一個拆毀。
十二號一樓後間開關四個均拆毀。
十二號一樓浴室門、水龍頭、蓮蓬頭一座、臉盆均拆毀。
十二號一樓走廊開關一個拆毀。
十二號前間插座四個拆毀、大門鐵捲門馬達一個已換新。
十、十二號一、二樓燈座各一個均拆毀。
                                                                        Ｉ


司法院資訊處製作；財團法人民間司法改革基金會備份。
